【裁判字號】    95,易,2287
【裁判日期】    951229
【裁判案由】    贓物
【裁判全文】
臺灣板橋地方法院刑事判決              95年度易字第2287號
公  訴  人  臺灣板橋地方法院檢察署檢察官
被      告  甲○○
上列被告因贓物案件，經檢察官聲請簡易判決處刑（95年度偵字
第12748 號），本院認為不得以簡易判決處刑，改依通常程序審
理，判決如下：
    主  文
甲○○無罪。
    理  由
一、聲請意旨略以：被告甲○○明知發票人為長鴻企業社、付款
    人為華南商業銀行三和分行、支票號碼為KC0000000 號、發
    票日期為民國94年1 月11日、面額為新臺幣（下同）6,945
    元之支票1 紙，係來路不明之贓物（為乙○○所有，於93年
    12月19日20時許，在臺北縣三重市○○街407 號3 樓遭不詳
    之人竊取），竟於不詳時間、地點，自不詳姓名年籍之人處
    收受之。嗣於94年1 月11日某時許，被告甲○○持上開支票
    提示時遭止付，始為警循線查知上情，因認被告涉犯刑法第
    349 條條第1 項之收受贓物罪嫌等語。
二、按犯罪事實應依證據認定之，無證據不得認定犯罪事實；又
    不能證明被告犯罪者，應諭知無罪之判決，刑事訴訟法第15
    4 條第2 項、第301 條第1 項分別定有明文。次按認定犯罪
    事實應憑積極證據，倘積極證據不足以為不利於被告事實之
    認定時，即應為有利被告之認定，更不必有何有利之證據，
    最高法院30年上字第816 號著有判例，所謂「積極證據足以
    為不利被告事實之認定」，依據同院76年臺上字第4986號判
    例意旨，係指據為訴訟上證明之全盤證據資料，在客觀上以
    達於通常一般之人均不致於有所懷疑，而得確信被告確曾犯
    罪之程度；若未達到此一程度，而有合理懷疑之存在時，即
    無從為被告有罪之確信。又法院對於檢察官聲請簡易判決處
    刑案件，於審理後認應為無罪、免訴、不受理或管轄錯誤判
    決之諭知者，應適用通常程序審判之，刑事訴訟法第451 條
    之1 第4 項第3 款、第452 條亦分別定有明文。
三、公訴人認被告甲○○涉有上揭收受贓物之犯行，無非係以告
    訴人乙○○於警詢中之指述，及上開支票、臺灣票據交換所
    退票理由單、掛失止付票據提示人資料查報表、票據掛失止
    付通知書、遺失票據申報書影本及臺北北門郵局帳號000-00
    00000-0000000 號郵政存簿儲金立帳申請書暨被告之身分證
    影本、全民健康保險卡影本各1 紙在卷可資佐證為其論據。
四、訊據被告甲○○堅決否認有上開收受贓物之犯行，辯稱：支
    票上的簽名不是伊簽的，臺北北門郵局帳號000-00000000-0
    000000號帳戶也不是伊去開戶的。伊曾把身分證和健保卡借
    給朋友林景銘拿去承租房屋，惟林景銘隔天就不見了，伊借
    予他使用之身分證和健保卡也沒有返還，伊隔2 、3 天後有
    去申請補發身分證和健保卡，當時沒有想到他會拿去冒用，
    所以沒有去報警。而開戶資料上所寫之0000000000號行動電
    話，也不是伊所申請使用，不知道為何這支電話之使用人是
    登記伊等語。經查，上開支票背面之簽名，以肉眼觀察，即
    可知與臺北北門郵局帳號000-0000000-0000000 號郵政存簿
    儲金立帳申請書之「甲○○」簽名筆跡相同，惟與被告於警
    詢、偵查及本院準備程序時之簽名明顯不符。又93年12月16
    日申請被告名義之上開帳戶時，所持之被告身分證為92年12
    月1 日補發，而被告確曾於93年12月20日向臺北縣三重第二
    戶政事務所申請補發，有國民身分證異動資料1 紙在卷可稽
    。再者，臺北北門郵局帳號000-0000000-0000000 號郵政存
    簿儲金開戶時所檢附之被告全民健康保險卡影本，其上並未
    有被告之照片，與一般人使用之全民健康保險卡明顯不符，
    惟臺北郵局仍予以受理，亦有失察之疏忽，顯然上開帳戶係
    遭他人持被告之身分證冒名申請開戶，無法證明係被告親自
    開戶；又上開失竊之支票亦無任何證據足以證明係被告持向
    郵局提示，公訴人認係被告持向郵局提示，亦有誤認，故自
    難僅憑上開失竊之支票遭不詳之人存入冒用被告名義申請之
    上開帳戶內提示，即認被告有何收受贓物之犯行，此外復查
    無其他積極証據足認被告有公訴人所指之收受贓物犯行，揆
    諸前開說明，自應為被告無罪之諭知。
五、被告甲○○經合法傳喚無正當理由不到庭，本院認為本案應
    為無罪之判決，爰不待其陳述逕行判決，併此敘明。
據上論斷，應依刑事訴訟法第452 條、第306 條、第301 條第1
項，判決如主文。
本案經檢察官郭季青到庭執行職務
中    華    民    國    95    年    12    月    29    日
            刑事第十九庭 審判長 法  官  許必奇
                                法  官  陳明偉
                                法  官  曾正耀
以上正本證明與原本無異
如不服本判決，應於判決送達後10日內，向本院提出上訴狀
                                書記官  陳淑怡
中    華    民    國    95    年    12    月    29    日


司法院資訊處製作；財團法人民間司法改革基金會備份。
